臺灣臺中地方法院刑事判決
111年度簡上字第205號
上  訴  人  臺灣臺中地方檢察署檢察官
被      告  彭宏穎




上列上訴人因被告詐欺案件，不服本院111年4月13日111年度簡
字第7號刑事簡易判決（起訴案號：110年度偵緝字第983號、第9
85號）提起上訴，本院管轄之第二審合議庭判決如下：
    主    文
上訴駁回。
    理    由
壹、審理範圍
一、按刑事訴訟法第348條第3項規定：「上訴得明示僅就判決之
    刑、沒收或保安處分一部為之。」，核其立法理由謂：「為
    尊重當事人設定攻防之範圍，並減輕上訴審審理之負擔，容
    許上訴權人僅針對刑、沒收或保安處分一部提起上訴，其未
    表明上訴之認定犯罪事實部分，則不在第二審之審判範圍。
    如為數罪併罰之案件，亦得僅針對各罪之刑、沒收、保安處
    分或對併罰所定之應執行刑、沒收、保安處分，提起上訴，
    其效力不及於原審所認定之各犯罪事實，此部分犯罪事實不
    在上訴審審查範圍」等語。故就各罪之刑，依據現行法律的
    規定，已得不隨同其犯罪事實，而單獨成為上訴之客體，且
    於上訴人明示僅就「判決之刑」上訴時，第二審法院即不再
    就原審所認定之犯罪事實為審查，而應以原審所認定之犯罪
    事實，作為論認原審所定刑度妥適與否的判斷基礎。
二、查，上訴人即檢察官於本院審理程序時，經詢問「本件檢察
    官上訴是否僅就原審量刑部分上訴而不及於原審認定之犯罪
    事實、證據？」時，表示「是」等語（見本院簡上卷第120
    頁），足認檢察官於本院審理時已明示其上訴意旨，係認原
    審所量處之刑度過輕，至於原審判決所認定之犯罪事實部分
    並未上訴。揆諸前揭規定意旨，本院應僅就原審量刑妥適與
    否進行審理，其他部分則非本院之審查範圍。
貳、本案據以審查原審刑度妥適與否之犯罪事實及所犯罪名，分
    述如下：
一、犯罪事實：丙○○可以預見將金融機構帳戶交由他人使用，可
    能幫助詐欺犯罪集團詐騙社會大眾匯款至該帳戶，並掩飾、
    隱匿詐欺集團之詐欺取財犯罪所得，竟基於即使發生亦不違
    反本意之幫助詐欺及洗錢不確定故意，於民國109年11月6日
    ，在其斯時位在臺中市○○區○○○街000巷00號居處，將其向國
    泰世華商業銀行清水分行所申設帳號000000000000號帳戶（
    下稱國泰世華銀行帳戶）之存摺、印章、金融卡、金融卡密
    碼及網路銀行帳號密碼等物交付予真實姓名、年籍不詳，自
    稱「蕭金龍」之成年人（無證據證明為未成年）使用。嗣「
    蕭金龍」取得上開帳戶資料後，即基於意圖為自己或他人不
    法所有之詐欺取財及洗錢之犯意，而為下列犯行：㈠於109年
    11月11日11時許，佯為乙○○○之好友林含笑致電予乙○○○，向
    其佯稱：因急著買房，需錢孔急云云，致乙○○○因此陷於錯
    誤，遂於同年月11日14時13分許，在桃園市八德區永豐路之
    郵局，臨櫃轉帳匯款新臺幣（下同）73萬元，至丙○○上開國
    泰世華銀行帳戶，嗣後始知受騙；㈡於109年11月間某日，以
    通訊軟體LINE暱稱「小凱」與戊○○聯繫，向其佯稱：可以投
    資賺錢云云，致戊○○陷於錯誤，遂於同年月11日12時58分、
    59分、13時2分許，以網路轉帳之方式，分別匯款5萬元、5
    萬元、5萬元，共15萬元至丙○○上開國泰世華銀行帳戶，嗣
    後始知受騙；㈢於109年11月間某日，以通訊軟體LINE暱稱「
    往事隨風」與丁○○聯繫，向其佯稱：可以投資賺錢云云，致
    丁○○陷於錯誤，於同年月11日22時52分許，以網路轉帳方式
    ，轉帳6萬元至丙○○上開國泰世華銀行帳戶，嗣後始知受騙
    。
二、原審判決依據上開犯罪事實，認被告丙○○所為，係犯係犯刑
    法第30條第1項前段、第339條第1項之幫助詐欺取財及同法
    第30條第1項前段、洗錢防制法第14條第1項之幫助洗錢罪，
    並分別依刑法第30條第2項、洗錢防制法16條第2項遞減其刑
    ，核無不合，尚無違誤。
參、上訴駁回之理由
一、原審量刑之說明：原審審酌被告任意交付其帳戶資料與不詳
    之人，而幫助他人收受告訴人乙○○○、戊○○、丁○○等遭詐騙
    之款項，並使不詳之人提領一空而掩飾、隱匿犯罪所得之犯
    罪手段、所生損害，業與告訴人乙○○○、戊○○成立調解之犯
    後態度，並審酌被告素行、智識程度、生活狀況等一切情狀
    ，而量處有期徒刑4月，併科罰金2萬元，及諭知罰金易服勞
    役之折算標準。
二、檢察官上訴意旨略以：被告雖於原審審理期間與告訴人乙○○○、戊○○成立調解，原審判決據以作為量刑參考而給予被告
    緩刑，並引附表所示調解筆錄內容作為緩刑之條件。然被告
    實際上並未依附表所示調解筆錄內容支付損害賠償，足見被
    告係為求輕判，方與告訴人乙○○○、戊○○成立調解，然並無
    賠付、填補告訴人乙○○○、戊○○損害之真意，難認被告有真
    誠反省其罪責，所為非僅係欺瞞告訴人乙○○○、戊○○，更有
    詐騙法院以求輕判之情，犯後態度不佳，原審未及審酌此部
    分事實，而給予被告從輕量刑併予緩刑之宣告，量刑顯未妥
    適，爰有上訴請求就量刑部分重為審酌之必要。
三、按關於刑之量定，係實體法上賦予法院得為自由裁量之事項
    ，倘其未有逾越法律所規定之範圍，或濫用其權限，即不得
    任意指摘為違法（最高法院75年台上字第7033號判決要旨參
    照）。又刑罰之量定，固屬法院自由裁量之職權行使，但仍
    應審酌刑法第57條所列各款事由及一切情狀，為酌量輕重之
    標準，並非漫無限制。在同一犯罪事實與情節，如別無其他
    加重或減輕之原因，下級審法院量定之刑，亦無過重或失輕
    之不當情形，則上級審法院對下級審法院之職權行使，原則
    上應予尊重（最高法院85年度台上字第2446號判決意旨參照
    ）。查原審量處有期徒刑4月，併科罰金2萬元，及罰金諭知
    易服勞役之折算標準，顯係以被告之責任為基礎，具體斟酌
    本案情形，及刑法第57條各款所列情狀，綜合整體為評價，
    而為本案量刑，於客觀上既未踰越法定刑度，亦無量刑過重
    過輕之情，難認有何違法或不當之處。又被告於原審判決後
    ，期間雖有曾未依調解程序筆錄履行之情形，然被告自陳係
    因期間母親住院急需用錢而無法按期履行，嗣於111年6月16
    日已將差額（即111年2月至6月之約定金額）補齊，目前7、
    8月份之款項亦已匯款、9月份款項會轉帳後陳報相關資料到
    院，並提出對話紀錄擷圖、中國信託銀行及台新銀行自動櫃
    員機交易明細共7張附卷可參（見本院簡上卷第85頁至第97
    頁、第135頁），核與告訴人乙○○○、戊○○之被害人意見表、
    本院電話紀錄表等件各2紙相符（見本院簡上卷第69頁、第7
    3頁、第113頁至第115頁），足見被告自111年6月起即有將
    先前差額補齊，且迄今均有依調解條件履行，難認被告顯無
    賠償告訴人乙○○○、戊○○損害之真意，而有以此求取輕判之
    情，檢察官提起本件上訴，請求撤銷原判決另為量刑較輕之
    判決，難認有理，應予駁回。又原審業將附表所示之調解程
    序筆錄內容作為緩刑宣告附帶之負擔，縱被告爾後復未依約
    定履行賠償義務，而違反此項負擔情節重大者，足認宣告緩
    刑難收預期效果時，仍得依刑法第75條之1第1項第4款規定
    ，聲請撤銷其緩刑宣告，併此指明。
據上論斷，應依刑事訴訟法第455條之1第1項、第3項、第364條
、第368條，判決如主文。
本案經檢察官顏偉哲提起公訴，檢察官李濂提起上訴，檢察官甲○○到庭執行職務。
中　　華　　民　　國　　111 　年　　10　　月　　18　　日
            刑事第十二庭  審判長法  官  許月馨
 　　　　　　　                 法  官  陳怡君          
 　　　　　　                   法  官  吳逸儒
以上正本證明與原本無異。
不得上訴。
  　 　　 　　　　　　　　　　　書記官  陳俞君
中　　華　　民　　國　　111 　年　　10　　月　　18　　日
附表
編號 告訴人 調解程序筆錄所載內容（均為新臺幣） 1 乙○○○ 被告願給付乙○○○73萬元。 給付方法： 自民國111年2月起，於每月25日前給付5000元，至全部清償完畢止，如有一期未履行視為全部到期。 2 戊○○ 被告願給付戊○○15萬元。 給付方法： 自民國111年2月起，於每月25日前給付5000元，至全部清償完畢止，如有一期未履行視為全部到期。